臺灣高等法院刑事判決　　　　　　 95年度上更(二)字第308號
上　訴　人　臺灣臺北地方法院檢察署檢察官
被　　　告　乙○○
選任辯護人　趙國生律師
上列上訴人因被告違反藥事法等案件，不服臺灣臺北地方法院87
年度訴字第1846號，中華民國88年3 月31日第一審判決（起訴案
號：臺灣臺北地方法院檢察署87年度偵字第9512號），提起上訴
，判決後經最高法院第二次發回更審，本院判決如下：
    主  文
上訴駁回。
    理  由
一、公訴意旨略以：被告乙○○與案外人徐逸哲（違反醫師法，
    經臺灣臺北地方法院判處有期徒刑1年2月，緩刑3 年，徐逸
    哲不服提起上訴後，撤回上訴確定）均為未取得中華民國醫
    師資格之人，依法不得從事醫療行為，竟自民國（下同）84
    年10月起，二人共同先後在台北市○○區○○路159 號18樓
    之1、同市大安區○○○路○段78巷26號3 樓等處（以下簡稱
    檢驗所），以「耳穴探測儀」等儀器，放入病人耳穴，施行
    檢查判讀，對張瑞瑛（已於87年4 月11日過世）予以診斷及
    轉介醫療，而從事醫療業務，並販賣未經核准之偽藥使張瑞
    瑛及其配偶丙○○，誤為有效，多次購買，被騙數十萬元，
    因認被告涉有違反醫師法第28條第1項、藥事法第83條第1項
    及刑法第339條第1項詐欺取財罪嫌云云。
二、按犯罪事實應依證據認定，無證據不得認定其犯罪事實；又
    不能證明被告犯罪者，應諭知無罪之判決，刑事訴訟法第15
    4條第2項、第301條第1項分別定有明文。又所謂認定犯罪事
    實所憑之證據，雖不以直接證據為限，間接證據亦包括在內
    ，然而無論直接證據或間接證據，其為訴訟上之證明，須於
    通常一般之人均不致有所懷疑，而得確信其為真實之程度者
    ，始得據為有罪之認定，倘其證明尚未達到此一程度，而有
    合理之懷疑存在而無從使事實審法院得有罪之確信時，即應
    由法院為諭知被告無罪之判決（參照最高法院76年台上字第
    4986號判例）。又按共同正犯，謂二人以上，對於犯罪有意
    思聯絡及行為分擔，亦即其主觀上有為特定犯罪之目的，相
    互利用他方之行為遂行之意思，客觀上有分擔犯罪構成要件
    之行為，始足當之。
三、公訴人認被告乙○○涉犯上開罪嫌，無非以告訴人丙○○之
    指訴、談話錄音帶、藥物、信封袋等物為其論據。經訊據被
    告乙○○堅詞否認有何違反醫師法第28條第1 項、藥事法第
    83條第1項及刑法第339條第1 項詐欺取財罪犯行，辯稱：伊
    有去過復興南路，有時會去幫忙伊先生打掃、煮飯，那裡不
    是檢驗所，松德路那裡是檢驗所、中醫診所。伊不是學醫的
    ，那些醫療器材伊不懂，伊沒來台灣之前，伊先生就在復興
    南路租房子，後來據伊所知，那個機器是測氣場強弱的。查
    扣之39小包藥丸是伊等自己吃的，伊未賣藥給告訴人太太等
    語。
四、經查卷內所示之證據如下：
  (一)被告乙○○於偵查中陳稱：那時並未開檢驗所，只是伊先生
    在大陸有買一種儀器，從耳朵去檢驗氣場，是在復興南路，
    那並不是在治病，後來才開1 間檢驗所，但伊並未去幫忙。
    伊沒有帶藥方來台，因為伊不懂中醫，亦無拿大連的藥來台
    （見偵查卷第56頁反面）；於本院前審陳稱：伊1 次只能來
    臺灣三個月，伊非常珍惜，伊有時候住龍江路，有時住復興
    南路，伊又要照顧婆婆，而且伊又不懂台語，而且當時來搜
    索是3 個地方同步搜索，都沒有搜到東西，伊哪有可能去賣
    藥。出入海關對伊特別檢查三次，都沒有查獲伊帶違禁品（
    見本院更一審卷第37頁）。
  (二)被告之夫徐逸哲於偵查中稱：伊從82年起在台北市○○○路
    ○ 段78巷從事耳診工作，該儀器是大陸所發明的，將介面卡
    插入電腦，就可以從耳朵的狀況分析氣場、能量分布的情況
    ，一直做到86年1 月份，因為在84年曾被衛生署查報過，曾
    為不起訴處分，後來又被查獲結果被起訴。徐蓮芳是伊的好
    友，這些檢驗報告單並不是伊做的，而她知道伊會回大陸，
    所以她要伊把這些報告拿到大陸給醫生看，所以這些資料才
    會在伊這裡。說明書是大陸傳真過來的，大陸大連醫院在癌
    症的治療有一定的成果，所以伊只是介紹病人可以去大陸找
    這家醫院，至於這些藥丸是伊等家人自己使用的，因為伊在
    87年7月8日有去診斷，發現肝、胃不好，所以這些藥是自己
    吃，而這些藥是大陸醫院開的（見偵查卷第36頁反面至第37
    頁反面），於原審陳稱：做耳穴探測時，乙○○無在旁。（
    法官提示87年7 月21日衛署搜索扣案之藥，做何用？）當庭
    提出1包藥，含21粒，皆是伊自己在服用（見原審卷第54 頁
    反面），於本院另案中，法官問：你委託你姊姊寄何東西？
    答：書（見本院上易字第4103號卷一第252 頁）。於本院上
    訴審時陳稱：被告沒有與伊一起從事醫療行為（見本院上訴
    審卷第135頁）。
  (三)告訴人於偵查中稱：伊要告發徐逸哲及乙○○違反醫師法，
    徐逸哲負責診療行為，而曲女是他太太，是大陸人有一些偏
    方，他們的營業處所在松德路159號18樓之1，伊太太因癌症
    在84年10月透過朋友介紹，聽說被告有偏方，而伊等家屬是
    希望儘可能醫好，所以伊太太就自己去了，每個月去2 次，
    每次收費8千到1萬元，結果拖了2 年半，還是不治，伊認為
    這些是低劣的偽藥，據伊了解還有很多民眾在就診。當天就
    診的病歷表，他放在診所，其他的則藏在一個地方（見偵查
    卷第18頁）。於原審中稱：乙○○沒有幫伊太太看病。藥向
    他們二個人買，錢交給乙○○（見原審卷第20頁）。於原審
    中，法官提示藥品清單，問是向曲買的？告訴人：不語（見
    原審卷第53頁反面）。於本院前審稱：江小姐是滬江高中廣
    告設計科，可能在78年至84年間畢業，請把6 捲錄音帶送鑑
    定，是否確實是伊與被告、徐逸哲、江小姐的對話（見本院
    更一審卷第17頁）。經本院前審向滬江高中調取77年至84年
    畢業紀念冊供告訴人指認江小姐之照片，告訴人指認溫安琪
    即江小姐，然經本院傳訊溫安琪到庭，告訴人當場稱：溫安
    琪不是江小姐（見本院更一審卷第40、41、65、77、78頁）
    。於本院前審陳稱：被告先生被判刑，夫妻一體，他們2 人
    是共犯，有犯意聯絡，行為分擔，被告為何會被判無罪（見
    本院更一審卷第103頁）。
  (四)證人陳黃瓊芳於原審陳稱：去年9月在大連看到被告，伊在4
    月在仁愛醫院檢查乳房紅腫說是良性腫瘤，後從歐洲回來，
    知是惡性，伊朋友邵先生透過介紹認識徐逸哲，在大連檢查
    結果是癌症，故回台在和信醫院檢查。伊在徐逸哲的檢驗所
    ，做檢查是在松德路。徐先生常與大連聯絡，徐先生與她太
    太沒帶伊檢查。伊的藥在大連買，徐逸哲沒賣藥給伊。徐逸
    哲幫伊介紹大連的醫師看病，他太太沒幫伊檢查。（法官提
    示扣案藥丸）白、紅的是很貴的，大連醫師給伊的。在徐逸
    哲住處抽血時，被告在廚房做餅給伊吃（見原審卷第87至89
    頁）。
  (五)證人梁桂美於原審陳稱：84年底到台灣以後，在他家（復興
    南路）見過被告，伊想去大連治肝腫瘤，是別人介紹，84年
    以前即到徐處。用儀器測時，乙○○不在旁邊。徐沒有賣藥
    ，沒向他賣藥。（法官提示偵查卷第21、22頁黑色藥，有吃
    過？）在大陸買的科學中藥。伊舅舅寄給伊的 (見原審卷第
    89 至90頁)，於本院前審稱：徐醫生沒有拿藥給張雅雯服用
    （見本院上訴審卷第109頁）。
  (六)證人徐美貞於本院另案中證稱：被告是伊弟媳，寄給張瑞瑛
    的郵件是伊寄的，東西都是徐逸哲包裝，伊代寫被告是伊弟
    媳，因伊弟媳車禍手受傷所以由伊去幫忙。自83、4 年伊弟
    弟委託伊寄資料（見本院上易字第4103號卷一第250 頁反面
    、251頁）。
  (七)證人潘秀鑾於本院另案中證稱：與被告及徐逸哲在學佛時認
    識的，他有寄佛書及醫療書給伊，約在83、4 年間寄的，伊
    沒有帶父親至徐逸哲處看病。伊父親亦無在徐逸哲處檢查（
    見本院上訴審卷第69頁、70頁）。
  (八)證人姚鐵璧於本院另案中證稱：伊至榮總檢查知有這疾病，
    經朋友介紹，知徐可介紹至大連看醫生，後因伊工作關係，
    不可離開太久，所以作罷。伊沒有把資料給徐看，伊在85、
    6 年有與徐談過，後徐才寄書給伊，徐沒有伊病歷資料，伊
    是在復興南路看，沒有在和平東路看（見本院上訴審卷第70
    頁）。
  (九)證人林徐嬌蓮於本院上訴審中稱：因在辦公室伊坐在陸的太
    太旁邊，看他每天都吃很多藥，伊有問他，她告訴伊，她的
    藥是至徐處買。伊知道這些藥不便宜，他有告訴伊他1 個月
    買藥錢1個月要花2萬元（見本院上訴審卷第94頁）。
  (十)證人楊遠波於本院另案中證稱：伊太太邵孔屏，約在86年底
    至87年2 月間，伊有載伊太太及陸的太太至中和看過醫生，
    伊太太因乳癌看醫生。法官問：你所看徐醫生是否庭上這位
    ？答：伊不知道，因當時伊沒有進去。伊太太至徐處看過 2
    、3 次也曾經通過電話，伊沒有與徐醫生聯絡過，但伊太太
    在與徐醫生通電話，伊也會在旁邊。庭呈伊太太與徐醫生紀
    錄影本，伊太太當時並沒有一直吃藥，因他覺得吃了沒有效
    果。法官提示陸所提的藥，你是否有看過你太太吃過？答：
    伊也不知道。伊確定伊是去中和，因曾經住過台北有十幾年
    ，當伊是從中壢再至桃園市政府載陸的太太（見本院上訴審
    卷第96至97頁）。
  (十一)證人汪慧蘭於本院另案中證稱：伊係陸太太娘家的鄰居，伊
    不知道他看哪個醫生，確實是哪個醫生伊不知道，伊知道是
    看男醫生，伊記得是在大安路看（見本院上訴審卷第九七頁
    ）。
  (十二)證人黎昌意於本院上訴審證稱：伊太太郭譽琪，三年前在香
    港，因為腸癌開刀，後回臺彎，因為經濟部同事來看伊太太
    ，提及他弟媳婦也是癌症過世，所以介紹伊去找他弟弟（徐
    逸哲）請教在大陸治療的情況。伊與伊太太有在徐逸哲處碰
    到丙○○，伊沒有看到徐逸哲幫他太太診斷也沒有看到開處
    方。伊沒有在徐逸哲看到伊太太拿藥（見本院上訴審卷第12
    2至123頁）。
  (十三)證人陸明佑於本院更一審證稱：伊是丙○○的兒子，伊國小
    六年級就陪伊媽媽去看病。在10多次治療，除了徐醫師外，
    還有1個會計小姐，伊媽媽看病，有時候付款要付將近1萬元
    ，江小姐、徐醫師都有伊媽媽如何服藥。看病現場沒有藥，
    而且不只有伊媽媽去看病，現場還有蠻多人去看。陪伊母親
    看病，有看到被告跟媽媽聊天。伊所知道的母親都是當場付
    現（見本院更一審卷第28至31頁）。
  (十四)證人陸明浩於本院更一審證稱：伊從國小二年級開始陪伊媽
    媽看病。醫院裡面除了徐醫師外，還有會計江小姐及徐醫師
    之助手乙○○。（問：你如何知道乙○○是徐醫師之助手？
    ）憑感覺可能是夫妻關係。去那裡看病現場有時候有拿藥，
    有時候是繳錢，再郵寄藥到伊家。在現場拿藥，一手交錢，
    一手交貨有10幾次，哥哥不在場。乙○○在醫院有時候負責
    收錢，有時候幫徐醫師的忙，招待客人。看診之前，乙○○
    先拿棉花棒沾酒精幫患者擦耳朵，有一次伊問他這是做什麼
    ，他說消毒（見本院更一審卷第32至36頁）。
  (十五)本院前審向滬江高中調取77年至84年畢業紀念冊供告訴人指
    認江小姐之照片，告訴人指認溫安琪即江小姐，經本院更一
    審傳訊溫安琪於92年4月9日到庭，告訴人當場稱：溫安琪不
    是江小姐（見本院更一審卷第40、41、65、77、78頁）。
  (十六)證人蔡月嬌於另案偵查中稱：伊是去年12月5 日去大連，伊
    因高雄醫學院檢查伊乳腺癌又復發了，伊透過朋友介紹說台
    北有徐先生可以測量氣場，到大陸去治療，伊就到台北徐先
    生測量後到大連去治療，伊是到大陸治療的，不是徐先生治
    療的。他是以電腦測放在耳朵，當時伊等都有帶病歷表去，
    因伊等當時都生病，體力很差，他測看伊等能否去大連，他
    有測出伊等病在何處，與伊等病歷表核，且到大連去帶病歷
    表去，大連重新檢查，伊等到大連做化療，免疫系統。徐逸
    哲沒有給伊等藥（見另案偵字第15556號影印卷第19至20 頁
    ），於偵查中稱：他測之後沒有叫伊回去如何治療（見另案
    偵字第15556號影印卷第33頁）。
  (十七)證人徐蓮芳於另案偵查中稱：徐逸哲沒有給伊等藥吃 (見另
    案偵字第15556影印卷第20頁)，於偵查中稱：他測之後沒有
    叫伊回去如何治療（見另案偵字第15556號影印卷第33 頁）
    。
  (十八)證人張李招菊於本院另案中陳稱：伊女兒去看病叫張瑞瑛，
    看2 次後就服藥。是徐逸哲幫伊女兒看病。如不夠錢，就下
    次帶錢補齊。他還告訴伊，介紹癌症病人去看病。有1 次當
    場拿藥，那次醫藥費是張小姐收。伊不知道有否匯款，那都
    是伊女兒在辦（見另案上易字第4103號卷一第182 頁反面至
    第183頁）。
  (十九)證人陸有綱於本院另案中證稱：伊有看到伊弟妹（張瑞瑛）
    在吃藥，他告訴伊藥是徐逸哲寄來的（見另案上易字第4103
    號卷一第183頁反面）。
  (二十)告訴人於提起告訴時，附具徐逸哲之新舊名片2 張、死者張
    瑞瑛之身分證正反面一份、死者張瑞瑛之死亡證明書、87年
    4 月10日由長庚紀念醫院出具之診斷證明書及證人徐逸哲開
    立之中藥藥方1紙（以上均影本）（見偵查卷第5至8頁）。
  告訴人於偵查中提出死者張瑞瑛書立之遺囑1 份及不明成分
    藥物照片4 幀（見偵查卷第20至24頁）。其中遺囑第八點載
    ：如果我不幸因併發症轉移而提早離開人間，便證實徐逸哲
    醫師其所利用電腦診療所開的各式中藥可能無效，可能是一
    場長遠兩年多的騙局（見偵查卷第20頁）。
  台北市政府警察局大安分局函覆，檢還檢察官簽發徐逸哲搜
    索票三張暨搜索扣押筆錄二份。並稱：該分局分別於87年 7
    月22日14時35分配合大安區衛生所李麗玲按址前往中和市○
    ○路○段483號5樓搜索結果未發現不法事證。另於87年7月2
    2日14時40分配合大安區衛生所林美華至台北市○○路71巷1
    0號5樓執行搜索，結果在徐逸哲房間內查扣徐蓮芳檢驗報告
    單及各類藥丸乙批，復前往台北市○○○路○段78巷26號3樓
    執行搜索，結果徐逸哲檢驗所已搬離，現住人任家齊，於87
    年7 月19日遷入。另搜索扣押證明筆錄，載明扣押物如下：
    (1)徐蓮芳檢驗報告單14張；(2)徐蓮芳檢驗告1 張；(3)關于徐
    逸哲先生介紹台灣腫瘤病人診治情形說明1 張；(4)外套（徐
    醫師）藥丸11包；(5)徐先生藥丸35包；(6)其他各式藥丸8 包
    。此有該局87年7 月24日，北市警安分刑楊字第8761745800
    號函及搜索票3張、搜索扣押證明筆錄2紙在卷（見偵查卷第
    25至31頁）。
  徐逸哲於87年9 月28日提出被告於84年起因右腕關節骨折動
    手術，惟無法復原，甚且近來有萎縮現象，故持續於台灣與
    大陸間治療中，並提出行政院國軍退除役官兵輔導委員會台
    北榮民總醫院於87年9 月21日所出具之門診診斷證明書及國
    立台灣大學醫學院附醫院於86年8 月27日所出具之病歷摘要
    各1紙附卷（見偵查卷第46至47頁）。
  告訴人所有之錄音帶3捲、藥物1 包、信封2個扣案在卷，此
    有臺灣臺北地方法院檢察署收受贓證物品單，87年度藍保管
    字第1868號（見偵查卷第61頁）。
  行政院衛生署函覆原審法院，說明：依藥事法規定，製造、
    輸入藥品，應向該署申領藥品許可證後，始得為之。若未經
    核准擅自輸入或國內製造，應就其來源認屬藥事法第22條第
    2款或同法第20條第1款之禁藥或偽藥論處。查所附「藥物乙
    包」外無標示任何成分、含量及用途等，因檢驗項目眾多，
    如能提供該項藥品之用途及使用目的等訊息，以利檢驗工作
    之進行。此有88年2月12日，衛署藥字第88008697號函1紙附
    卷（見原審卷第75頁）。
  行政院衛生署中醫藥委員會函覆本院前審，說明：本院函囑
    鑑定涉案「不知名膠囊等53種檢體，因該等檢體欠缺標籤、
    仿單或包裝等資料，因中藥材來自動、植、礦物三界，且為
    天然物而非單一成分之純品，所含成分複雜，以目前科學技
    術，各藥材未知成分仍多，加上各天然物間常含有共同成分
    ，若非單一植物所特有之成分，實難確認製作劑中所含之藥
    材，倘製成複方製劑，欲分離鑑定製劑中所含各組成藥材，
    亦有困難。另單一藥材亦常因基原、產地、採收季節、炮製
    及貯存方法等不同，均影響其所含成分及含量。各項檢體尚
    難鑑定是否含藥物成分，如有需要，仍請被告提供各藥品之
    處方，以利行政院衛生署藥物食品檢驗局進一步檢驗。此有
    88年6月17日，衛中會藥字第88005786號函1紙在卷（見本院
    上訴審卷第32頁）。
  行政院衛生署藥物食品檢驗局函覆本院前審，該局已檢驗完
    畢，茲隨文檢附檢驗成績書、證物袋藥品編號清單各乙份及
    驗餘檢體，至其涉屬行政管理部分。此有88年8 月18日，藥
    檢參字第8811838號函1份在卷（見本院上訴審卷第55至57頁
     ）。
  行政院衛生署中醫藥委員會函覆本院前審，本院函囑鑑定涉
    案「不知名藥物」4 袋，查該等檢體經行政院衛生署藥物食
    品檢驗局88年8月18日藥檢參字第8811838號函檢驗結果，編
    號00-0000-0-0檢出Diclofenac sodiun及Chlorpheniramine
     maleate，其餘檢體未檢出Danazol,Fluorouracil,Etoposi
    de,Mitoxantrone 及Testosterone propionate 等相關抗癌
    西藥成分。此有88年8月30日，衛中會藥字第88008592號函1
    份在卷（見本院上訴審卷第58至59頁）。
  另案行政院衛生署函覆台灣台北地方法院檢察署，就使用「
    耳穴探測儀」或「ＨＸ型腫瘤測定儀」等儀器之相關事項，
    說明「按藥事法第13條所稱醫療器材，係包括診斷、治療、
    減輕或直接預防人類疾病，或足以影響人類身體結構及機能
    之儀器、器械、用具及其附件、配件、零件。惟產品是否符
    合前述定義，尚須有其功能、用途及作用原理依據之相關資
    料，方能加以判定。前揭儀器資料不全，致難加以鑑定。至
    於使用前揭儀器為人判斷病灶，是否屬於醫療行為乙節。依
    該署11.19.衛署醫字第82075656號公告不列入醫療管理之行
    為，係指未使用儀器、未交付或使用藥品、或未有侵入性，
    而以傳統習用方式，對人體所為之處置行為。此有86年9月1
    9日，衛署藥字第86034509號函1紙（見另案偵字第7417號卷
    第31頁）。
  臺灣臺北地方法院檢察署函覆本院前審，檢送該署89年執他
    字第2065號（含86年偵字第7417號卷）徐逸哲醫師法案原卷
    4宗、影印卷1宗、證物袋2包（含錄音帶共3捲）。此有91年
    11月14日，甲○茂癸89執他2065字第58011 號（見本院更一
    審卷第20頁）。
  台北市私立滬江高級中學函覆本院前審，檢送該校77年至84
    年度畢業紀念冊各1冊（見本院更一審卷第41頁）。
  證人張雅惠於託友人於本院前審呈書信1 紙及訃文，內文載
    明「本人張雅惠因妹妹張雅雯於4 月20日已往生，目前忙於
    處理後事問題，不克前往，請原諒。對於被告乙○○此人，
    伊等根本不認識，不知如何作證呢？至於陸先生，伊等也只
    有一面之緣，且無任何交談，不知陸先生持何種心態？」（
    見本院更一審卷第90至91頁）。
  中和郵局函覆本院前審，說明(1)86年10月23日第0085號快捷
    郵件，該局查無該郵件；另85年3 月26日第0775號快捷郵件
    ，單據已逾保管年限，無法提供相關資料。(2)86年11月11日
    第0935號、86年11月23日第0996號及86年12月16日第0086號
    快捷郵件，寄件人皆為徐美貞。並附快捷郵件特約用戶申請
    書影本1紙及案關日期之交寄郵件執據影本3 紙。此有88年6
    月16日，883720212號函1 份在卷(見本院上訴審卷第34至39
    頁)。
  告訴人另案提出信封袋5 紙，其中自遼寧省大連市七賢嶺化
    工部療養院1號樓寄予張瑞瑛之信封袋有3紙，告訴人認係由
    被告自大陸地區寄予其妻張瑞瑛。另2 只信封袋自中和市○
    ○路○段483號5樓寄出。另案當庭命被告書寫與信封袋相同
    之字跡附卷（見另案上易字第4103卷二第23頁）。
  告訴人於1.91年12月20日於本院前審提出刑事補充理由狀，
    內載「(1)85年6 月30日錄音帶譯文節錄如下─告訴人對被告
    說：「你可能太忙了，忙到忘記把『白色藥片』給張瑞瑛。
    」被告回答說：「等晚上回去的時候，我看一下，如果是沒
    有給的話，我就給你『寄過去』。」告訴人回答說：「不過
    ，徐太太我告訴妳，這個藥多了，我們也沒用，確實：：」
    被告回答：「我跟你講，我們不是不相信你們沒有拿到（藥
    ），你們已經拿了，因為『藥』裡面得小姐已經休息了，也
    沒有辦法打電話讓她們去.... 」告訴人回答：「是！」被
    告回答：「是這樣，等我回去看一看，看一看如果沒有的話
    ，我們就給『寄過去』，牽涉不到不相信你們，『藥』你們
    拿了，你們多拿，跟本不牽涉到這些問題，如果是確實沒有
    那些個事，我們先『寄上來』。(2)86年5月4日晚間8點45 分
    之錄音帶，張瑞瑛當天晚上8 點45分打電話到被告處，被告
    說：「妳這樣看要不有1個『7CAW3』」張瑞瑛回答：「妳等
    一下，我拿過來看。」被告說：「喂！『7CAW3 』」張瑞瑛
    回答：「『7CAW3』，對！有吃3粒的『7CAW3 』有。」被告
    說：「一餐不是吃3 顆嗎？」張瑞瑛回答：「對！對！對！
    」被告說：「『徐醫師』說其他那個都不會啦，他讓妳幫『
    這個藥』改成一餐吃1顆，如果吃了1顆還拉（肚子），就讓
    （徐醫師）幫『這個藥停掉』！」．．。(3)86年11月9 日錄
    音帶譯文節錄如下：被告說：「這次徐醫師給你們拿12天藥
    ！」告訴人回答說：「好！」被告說：「那個藥丸喝！（指
    大黑藥）藥丸就14，13次的13天，另外記帳錢奧，是藥片..
    ..。」告訴人問被告：「上次幾天？這次12天嘛！」被告回
    答：「上次15天！」告訴人回答被告：「我沒有零錢，抱歉
    ！」 (見本院更一審卷第45至46頁)。
五、據上各證據以觀：
  (一)依上揭本院87年度上易字第4103號卷全卷所示證據，可見被
    告之夫徐逸哲確係因違反醫師法案件，被判處有期徒刑1年2
    月，緩刑3 年確定。再依徐逸哲上揭供稱其為受測人進行檢
    測時，被告均未在旁協助幫忙；而告訴人上揭於原審指訴亦
    稱被告沒有幫其太太看病；且依上揭證人陳黃瓊芳、梁桂美
    、徐美貞、潘秀鑾、姚鐵璧、林徐嬌蓮、楊遠波、汪慧蘭、
    黎昌意、陸明佑、蔡月嬌、徐蓮芳、張李招菊、陸有綱等人
    之證詞，亦均未能證明被告有何違反醫師法或販賣偽藥詐財
    之行為。
  (二)至證人陸明浩雖於本院更一審時證稱：醫院內有徐醫師、江
    小姐及徐醫師之助手被告三人在場，被告除了幫忙收錢、招
    待客人外，並在病患看診前，拿棉花棒替病患耳朵消毒云云
    。惟比對證人陸明浩之證詞與告訴人、證人陸明佑上揭證詞
    ，可見證人陸明浩之證詞，顯有偏頗，不足採信。蓋告訴人
    於原審中已陳稱被告並未幫其太太看病之情；而告訴人之長
    子陸明佑陪同其母前去看病時，已是國小六年級之學生，其
    亦僅見被告有陪其母聊天，何以當時係小學一、二年級生之
    陸明浩，以8、9歲稚齡兒童之記憶及智識，居然能對當時檢
    驗所內部，特別是被告之行為等細節記憶深刻、清晰，誠與
    常理悖離；況被告若真有如證人陸明浩所指之行為，豈有亦
    一同陪張瑞瑛前往看病10餘次之陸明佑卻從未見過一回之理
    ？是證人陸明浩之證詞，實難置信。
  (三)又被告苟有參與賣藥給張瑞瑛，於原審法官提示藥品清單，
    問是向被告買的時，告訴人豈有不語之理？另觀張瑞瑛上揭
    遺囑內容所示，亦僅提及徐逸哲，並未提到被告有參與利用
    電腦診療開各式中藥之行為。復依徐逸哲及證人徐美貞右揭
    證詞，可見寄給張瑞瑛的郵件是由徐逸哲包裝，並由徐美貞
    代寫寄出，是該郵寄之物品縱屬藥品，亦不能證明被告有參
    與本件郵寄之行為。況告訴人所提指係被告用以寄藥之信封
    上筆跡，經本院另案命被告當庭書寫附卷之筆跡，以肉眼觀
    之，就其運筆態勢，信封上字體，書寫頗流暢，且為繁體字
    ，而被告字跡書寫則較生疏、僵直、方正，其中多為簡體字
    ，兩相互核比較，顯非出自同一人之手。
  (四)又依證人陳黃瓊芳、梁桂美、徐美貞、潘秀鑾、姚鐵璧、林
    徐嬌蓮、楊遠波、汪慧蘭、黎昌意、陸明佑、蔡月嬌、徐蓮
    芳、張李招菊、陸有綱等人之證詞，亦均未能證明被告有何
    販賣或郵寄藥品予張瑞瑛之行為。
  (五)至告訴人提出之錄音帶，其中關於張瑞瑛與被告之對話，縱
    係屬實，亦不足以證明被告有何參與販賣藥品之行為。蓋依
    上揭錄音帶之譯文中所載「我跟你講，我們不是不相信你們
    沒有拿到（藥），你們已經拿了，因為『藥』裡面得小姐已
    經休息了，也沒有辦法打電話讓她們去．．」等語，準此，
    足徵徐逸哲縱有賣藥給張瑞瑛，應是有另一小姐在負責；再
    依上揭譯文所載「妳這樣看不要有一個『7CAW3 』」、「徐
    醫師說其他那個都不會啦，他讓妳幫『這個藥』改成一餐吃
    1顆，如果吃了1顆還拉，就讓（徐醫師）幫這個藥停掉」、
    「這次徐醫師給你們拿12天藥！」等語，另據被告於本院供
    稱：「這只是一個轉述而已，因當時我先生徐逸哲去大連，
    張瑞瑛有服用大陸的藥，大陸的藥不是向我們買的，張瑞瑛
    打電話問我說，他託徐逸哲到大陸問的事情，徐逸哲有沒有
    回電話，我才電話問徐逸哲，徐逸哲就把當時在大連問的情
    形告訴我，我把它紀錄下來，我再打電話轉述給張瑞瑛」等
    語（見本院卷第68頁背面），足見係張瑞瑛打電話要找徐逸
    哲詢問關於服藥之問題，而由被告代徐逸哲傳話回答而已。
    況徐逸哲若有賣藥品給張瑞瑛，當其郵寄藥品給張瑞瑛時，
    其販賣之行為即已完成，縱被告事後代徐逸哲回答張瑞瑛有
    關服藥之問題，亦不構成事後共犯。是在無其他人證、物證
    相佐下，單以前開錄音帶內容，尚難遽認被告有販賣禁藥或
    偽藥詐財之行為。
  (六)至證人梁桂美雖於本院上訴審證稱：伊是張雅惠、張雅雯的
    朋友，因張雅雯癌症先去馬偕看醫生檢查，說沒有就醫，醫
    伊自己也是肝臟有腫瘤，曾經過徐醫師介紹至大陸看過情況
    良好，所以伊就介紹她去徐醫師那裡，看是否能到大陸就醫
    ，徐醫師說她胰臟轉至肝臟，不敢帶她去；當時張雅雯有將
    病歷帶去，徐醫師看她病歷及耳穴探測儀測視結果認為不宜
    ，所以沒帶她去大陸，只提供地址由張自己街洽，徐醫師並
    沒拿藥給張服用等語（見上訴卷第一○九頁），可見徐逸哲
    僅對張雅雯作耳穴探測儀測視，並未作其他醫療行為，亦未
    帶張雅雯至大陸就醫，亦未開藥予張雅雯服用至明，更遑論
    被告對張雅雯有何醫療行為，則張雅惠自無傳喚之必要。
  (七)本院前審向滬江高中調取77年至84年畢業紀念冊供告訴人指
    認江小姐之照片，告訴人指認溫安琪即江小姐，經本院更一
    審傳訊溫安琪於92年4月9日到庭，告訴人當場稱：溫安琪不
    是江小姐（見本院更一審卷第40、41、65、77、78頁）。另
    被告辯護人雖曾於本院前審稱江小姐在另案（87年度上易字
    第4103號徐逸哲案）作證過，惟該辯護人於本院改稱，經查
    證結果江小姐沒有在該案做過證，是辯護人弄錯了等語（見
    本院卷第68頁）。而告訴人亦無法提供江小姐其他可資調查
    之相關年籍資料供本院查證，且被告亦否認曾僱用江小姐之
    情(見本院卷第68頁)，既無江小姐之人，自無再傳訊之必要
    。
  (八)又告訴人雖提出台灣台北地方法院九十一年度易字第九六○
    號判決書影本為證，惟該判決書僅能證明廖為祥曾連續於八
    十二、三年間在台北市○○○路○段七八巷二六號三樓自徐
    逸哲受領代為償還借款予林讚枝，嗣為廖為祥所侵占之事實
    ，並不能證明被告有在該處有何違反醫師法或販售偽藥、禁
    藥詐財之事實，不能單憑告訴人之片面指訴，即遽認被告有
    在該處犯罪之事實。
  (九)綜上所述，不論係依警方查扣之藥丸或告訴人提供之錄音帶
    及上開各證人所為之證言，實均不足為被告確有違反醫師法
    、販售偽藥、詐取財物等犯行之認定。
六、本案公訴人僅以告訴人丙○○之指訴、前揭證物及被告乙○
    ○為案外人徐逸哲配偶之關係，遽認被告乙○○與案外人徐
    逸哲必有共同違反藥事法、醫師法及刑法上詐欺罪之犯意聯
    絡，惟本案告訴人丙○○除表明係經由案外人徐逸哲替其妻
    張瑞瑛「看病」等情外，所提之各項證據並不足證明任何有
    關被告乙○○如何與徐逸哲明知無醫師資格共同從事醫療行
    為，或販賣偽藥詐財之犯行。是告訴人所為被告乙○○共同
    實施違反醫師法、藥事法及刑法上詐欺取財之片面指訴，自
    難採為不利被告乙○○之認定基礎。此外，復查無其他積極
    證據，足以證明被告乙○○有違反醫師法第28條第1 項、藥
    事法第83條第1項及刑法第339條第1 項詐欺取財罪之犯行，
    不能證明被告犯罪。原審本於相同見解，為被告無罪之判決
    ，經核並無不合。公訴人再執前詞指摘原判決不當，並未提
    出新事證，足以證明被告有上揭起訴之犯行，尚無法使本院
    形成被告有罪之心證，原判決仍應予維持。本件上訴難認為
    有理由，應予駁回。
據上論斷，應依刑事訴訟法第368條，判決如主文。
本案經檢察官田炳麟到庭執行職務。
中　　華　　民　　國　　96　　年　　2 　　月　　14　　日
　　　　　　　　　刑事第十庭審判長    法　官 楊炳禎
　　　　　　　　　　　　　　　　　    法　官 陳博志
　　　　　　　 　 　　　　　　　　　　法　官 李春地
以上正本證明與原本無異。
如不服本判決，應於收受送達後十日內向本院提出上訴書狀，其
未敘述上訴之理由者並得於提起上訴後十日內向本院補提理由書
（均須按他造當事人之人數附繕本）。
                                      書記官 蘇秋
中　　華　　民　　國　　96　　年　　4 　　月　　10　　日
